# 集团合并报表中抵消未实现内部交易损益计提递延所得税资产适用税率问题

提问人：wtbcpa1 时间：2020-11-13 14:33:07
请教陈版：
案例背景：A公司（母公司）销售一笔存货给子公司B，成本 60 ，收入 100 ，子公司B本期尚未对外销售，存货在子公司账面价值为 100 。A公司在编制合并报表时抵消了未实现内部交易损益，在合并层面存货的账面价值是60 ，计税基础 100 ，需确认递延所得税资产，但是A公司的税率是25%，子公司的税率是15%。从瑞华研究中的观点看，应当使用买方税率，即本案例中的子公司15%的税率。
疑问如下：
母公司在单体层面确认了 40 的损益，并因此缴纳了所得税 10 （ 40 25%），假设子公司于下一年度对外销售该笔存货，售价 120 ，那么在子公司层面会缴纳所得税 3 （ 20 15%），从两年的跨度来看，本集团从持有该笔存货到最终对外销售合计缴纳的所得税=4025%+2015%=13。
那么如果本年度合并报表中按卖方的税率确认递延所得税资产 10 （40*25%），下一年度冲回，则从合并的角度看，
本年度的所得税费用=10（母公司单体层面缴纳）-10（合并层面确认递延所得税费用）=0，这与合并层面假设内部交易从未发生的结果也是一致的。
下一年度的所得税费用=3（子公司层面缴纳）+10（合并层面转回递延所得税资产）=13
但如果本年度合并报表中按买方的税率确认递延所得税资产 6 （40*15%），下一年度冲回，则从合并的角度看，
本年度的所得税费用=10（母公司单体层面缴纳）-6（合并层面确认递延所得税费用）=4，既然合并层面不认可内部交易的发生，要将未实现内部交易损益抵消，那么在合并层面认为该笔交易没有发生过，既然没有发生过，为什么会有所得税费用 4 呢？
下一年度的所得税费用=3（子公司层面缴纳）+6（合并层面转回递延所得税资产）=9。
从集团层面理解，该笔交易是在下一年度实现的，产生的损益是 60 （120-60），但集团层面并没有一个统一的税率，这部分损益应当缴纳多少所得税还是要从单体层面去实现，也就是母公司按 40 的损益缴纳了 10 ，子公司按 20的损益缴纳了 3 。
从瑞华研究中的观点看，应当使用买方税率，在本案例中，个人更倾向于理解为集团在本年度的所得税费用是0 ，而在下一年度的所得税费用是 13 ，这与采用卖方税率的结果是一致的。不知道我的理解哪里出错了？

回答人：chenyiwei
在集团合并报表层面，虽然内部收入、成本和未实现利润是要抵销的，但随着商品在适用税率不同的组成部分之间转移，整个集团的税负是会有变化的，而纳税是对外交易，不是完全的对内交易。
从总体上看，该商品从适用高税率的组成部分转移到适用低税率的组成部分，与最终由高税率组成部分将其对外出售相比，总体上会使集团税负降低，因此在合并报表层面要体现出通过该项内部交易节约所得税的影响，所以会出现净贷记（减少）所得税费用的情况。